臺灣高等法院臺南分院刑事判決　　　九十一年度上更(一)字第二六號　Ａ
　　　上　訴　人　臺灣臺南地方法院檢察署檢察官
　　　被　　　告　乙　○　○
　　　選任辯護人　洪　梅　芬　律師
右上訴人因被告殺人等案件，不服臺灣臺南地方法院九十年度重訴字第一七號中華民
國九十年十月二十九日第一審判決（起訴案號：臺灣臺南地方法院檢察署九十年度偵
字第六九二五號、第七三三九號、九十年度營偵字第八一七號），提起上訴，本院判
決後經最高法院發回更審，本院判決如左：
      主      文
原判決關於殺人部分暨定執行刑部分均撤銷。
乙○○殺人，處無期徒刑，褫奪公權終身。
其他上訴駁回。
前開撤銷改判部份所處之刑與駁回上訴所處之刑，應執行無期徒刑，褫奪公權終身。
      事      實
一、乙○○與顏麗玲原係夫妻關係，其等於民國（下同）九十年四月三日協議離婚，
    並約定其等所生之子甲○○由顏麗玲監護。嗣乙○○於九十年四月二十日下午一
    時餘，駕駛RK—０四四二號自用小客車，從台北市南下至台南縣新營市○○街一
    四０巷二十三之四號顏麗玲之住處，欲取回其放置於該住處之衣物時，但因甲○○受教育之問題，而與顏麗玲意見不合，雙方竟發生激烈爭執，顏麗玲遂持衣架
    丟擲乙○○，約於當日下午二點多，乙○○乃憤而基於殺人之故意，以左手從後
    面勒住顏麗玲之脖子，直至顏麗玲窒息死亡，始予停手。顏麗玲死亡後，其所遺
    留之財物本均屬於其繼承人所共有，惟乙○○見顏麗玲之國民身分證一張、第一
    商業銀行新營分行保管箱印鑑章一枚、保管箱鑰匙一支、台南縣新營郵局０六二
    ０六三—五號郵政存簿一本、提款卡一張、甲○○之０五二八四五—０號郵局郵
    政存簿一本、郵局印鑑章一枚等物，均置於客廳之矮櫃上，遂另行起意，並意圖
    為自己不法所有及行使偽造私文書之概括犯意，先將上開已脫離顏麗玲本人所持
    有之物侵占入己。旋即於同日下午二時三十分許，至第一商業銀行新營分行，在
    該分行「保管箱開箱紀錄單」之私文書內填載保管箱號碼、進庫人員等相關資料
    ，並盜蓋上開顏麗玲之保管箱印鑑章，予以偽造後，持交該分行人員而進入該分
    行保管庫內，並從顏麗玲之保管箱中取出顏麗玲之金飾多件、郵政定期儲金存單
    二紙、印章數枚、甲○○之郵政定期儲金存單一紙等物後，再將上開已脫離顏麗
    玲本人所持有之郵政定期儲金存單二紙等物侵占入己，足以生損害於顏麗玲繼承
    人之繼承權及第一商業銀行新營分行對於保管箱之管理。嗣乙○○又於同日下午
    二時五十分許，至台南縣新營郵局，向該郵局人員出示顏麗玲之國民身分證、郵
    政定期儲金存單、印鑑章等物，將上開顏麗玲以其本人名義所存而金額分別為新
    台幣（下同）六十二萬零二百六十八元及一百七十六萬八千一百六十六元，合計
    為二百三十八萬八千四百三十四元之二筆定期存款解約後，持交該郵局人員，將
    上開款項轉存入上開顏麗玲之０六二０六三—五號郵局帳戶內。乙○○於完成嚴
    麗玲郵局定期存款之解約、轉存手續後，即返回上開顏麗玲住處，將顏麗玲之屍
    體裝入屋內之米黃色旅行袋內，再放置上開自小客車後行李箱，開車返回位於台
    北市士林區○○○道○段一０一號私立華興高級中學之宿舍，嗣於九十年四月二
    十一日凌晨五、六時許，再以該校所有之圓鍬一支，在該校棒球場旁花圃內挖洞
    掩埋顏麗玲之屍體。嗣乙○○因一時忘記上開顏麗玲之０六二０六三—五號郵局
    帳戶之提款密碼，致無法提領顏麗玲之郵局存款，遂邀約友人黃瓊惠（經原審判
    處有期徒刑貳月並予緩刑確定）南下，於九十年四月二十四日一起先至嘉義縣水
    上機場候機室內，乙○○先在水上機場內自行將黃瓊惠昔日在華興中學受潛水訓
    練時所留存其處之照片一張，直接覆蓋在上開國民身分證內顏麗玲之照片上，再
    裝入透明塑膠封套內，以此方式變造後，再以顏麗玲赴美而其急需用款，央求黃
    瓊惠假冒其配偶顏麗玲之身分，向台南縣新營郵局人員查詢顏麗玲之提款密碼，
    以便提款。二人遂基於行使變造特種文書之犯意聯絡，於該日中午同至台南縣新
    營郵局，在該郵局內，由黃瓊惠假冒顏麗玲之身分，同時由乙○○將已經變造之
    上開國民身分證持交郵局承辦人員巫金菊，但當場為巫金菊識破而予以拒絕，乙○○、黃瓊惠見狀隨即離開該郵局，再搭車至嘉義縣水上機場，準備搭機返回台
    北市。然二人行至於水上機場候機室時，乙○○突然記起顏麗玲之郵局提款密碼
    ，遂於該機場之自動提款機內，持顏麗玲之提款卡嘗試提領五千元成功後，即在
    水上機場之郵局內，在「郵政存簿儲金提款單」之私文書內填載金額、帳號、日
    期等相關資料，並盜蓋上開顏麗玲之郵局印鑑章，予以偽造後，持交該郵局人員
    ，提領上開顏麗玲郵局帳戶內存款中之二百四十萬元，復於當日持交該郵局人員
    ，將上開二百四十萬元轉存入上開甲○○之０五二八四五—０號郵局帳戶內。嗣
    乙○○又於九十年四月二十五日中午，在台北市士林區某郵局內，在「郵政存簿
    儲金提款單」之私文書內填載金額、帳號、日期等相關資料，並盜蓋甲○○之郵
    局印鑑章，予以偽造後，持交該郵局人員，自上開甲○○之０五二八四五—０號
    郵局帳戶內提領一百五十萬元，再以自己名義存入金額分別為一百萬元（存單號
    碼為00000000號）、五十萬元（存單號碼為00000000號）之二
    筆定期存款，足以生損害於甲○○。嗣因顏麗玲多日未與家人聯絡，顏麗玲之父
    丁○○發覺有異，乃向台南縣警察局新營分局報案，後經警於九十年五月二日查
    獲乙○○持有顏麗玲之國民身分證、印章、郵局郵政存簿、金飾等物，惟乙○○
    仍未供承犯案，嗣經臺灣台南地方法院檢察署檢察官指揮內政部警政署刑事警察
    局偵辦，並於九十年六月十六日突破乙○○之心防，乙○○始坦承殺死顏麗玲，
    並供出將顏麗玲屍體埋藏之處所，檢察官即率刑事警察局人員於九十年六月十六
    日下午三時三十分許，挖出顏麗玲之屍體。
二、案經顏麗玲之父丁○○訴由內政部警政署刑事警察局移送及由台南縣警察局新營
    分局報請臺灣臺南地方法院檢察署檢察官偵查起訴。
      理      由
甲、上訴人即被告乙○○被訴行使變造特種文書有罪部分：
    訊據被告乙○○、對於右揭由伊先將被告黃瓊惠之照片一張未經黏貼而直接放置
    覆蓋在被害人顏麗玲國民身分之照片上，再裝入透明塑膠封套內，予以變造後，
    再由共同被告黃瓊惠假冒被害人顏麗玲之身分，同時由伊將該變造之國民身分證
    持交台南縣新營郵局承辦人員巫金菊，但當場為巫金菊識破而予以拒絕，伊及黃
    瓊惠隨即離開該郵局之事實均坦承不諱，核與證人巫金菊於警訊及本院上訴審審
    理時證述之情節相符，復有被害人顏麗玲之國民身分證一張可佐，且經本院於九
    十年十月十八日審理時當庭勘驗該國民身分證，結果顯示被害人顏麗玲之照片並
    無被撕下後重貼之痕跡，有該日審判筆錄一份可稽，足見被告乙○○確未將被害
    人顏麗玲之照片撕下後，再黏貼被告黃瓊惠之照片，而係將被告黃瓊惠之照片直
    接放置覆蓋在被害人顏麗玲國民身分之照片上，再裝入透明塑膠封套內，持交郵
    局承辦人員巫金菊無訛。雖被告乙○○未將照片換貼在顏麗玲國民身分證上，但
    被告黃瓊惠之照片既已直接放置覆蓋在被害人顏麗玲之照片上，並以透明塑膠封
    套壓住後行使，則就顏麗玲身分證整體外觀言之，應認該國民身分證之內容已被
    變更，已符合變造之定義，故被告乙○○此部分之犯行均應予認定。
乙、被告乙○○被訴殺人、侵占離本人所持有之物、行使偽造私文書、以不正方法由
    自動付款設備詐欺及詐欺取財有罪部分：
一、訊據被告乙○○對於右揭其以左手從後面勒住被害人顏麗玲頸部，並分持被害人
    顏麗玲、甲○○之郵政定期儲金存單、郵局郵政存簿、印鑑章、提款卡等物，將
    被害人顏麗玲之郵局定期存款解約，並提領其中一百五十萬零五千元之款項據為
    己有等事實固不諱言，惟辯稱：伊係因遭顏麗玲持衣架丟擲，一時氣憤失手而將
    顏麗玲勒死，但伊並無殺人之故意，且伊與顏麗玲離婚時，顏麗玲即同意將郵局
    之定期存款解約後，提出其中之一百五十萬元給伊，其餘款項則留供甲○○作為
    生活及教育費用，顏麗玲遂通知伊於九十年四月二十日前來辦理此事，故伊亦無
    侵占、行使偽造私文書或詐欺之故意云云。
二、然查：
（一）被告乙○○於警訊時供稱：「‧‧‧就因小孩問題爭吵，顏麗玲丟衣架並朝伊
      打過來，伊怕她打到伊，就用左手由後面勒住她，直到她手不再揮動，伊才鬆
      手。」、「因為有傷到伊的手，而且一直打，一直打，伊才會生氣，因而勒死
      她。」等語（參閱九十年六月十六日上午零時四十七分警訊筆錄），嗣於偵查
      中復供稱：「‧‧‧她（顏麗玲）在書房門口突然拿衣服扔伊，伊嚇了一跳，
      她又質問為何不聽她說話，又用衣架丟伊，伊閃了，不小心扭到右手小指，這
      時伊心裡很生氣，就對顏女說妳再打伊，伊就打她，結果她還是拿衣架打伊，
      伊閃過去後，用左手勒住顏女之脖子，顏女還是一直用衣架打伊，伊就越來越
      用力勒她，不知道過了多久，顏女就沒有反應，伊也沒力氣，二人一起跌倒地
      上，之後伊發現顏女臉部發黑，伊即用枕頭墊在她頭下，一直搖她、叫她，她
      都沒有反應。」、「知道（用手勒脖子會勒死人）」、「（發現顏麗玲沒氣了
      ）剛開始時不知怎麼辦，過了一會兒，伊就用枕頭蓋在顏女的臉部，另拿顏女
      打坐所用的被單抱著她，之後，想到床頭櫃出國用的旅行袋，當初想到把屍體
      丟在西湖道場‧‧‧伊在客廳的矮櫃發現顏女之身分證、提款卡、印章及保險
      箱鑰匙後就拿走，到第一銀行保險內取走所有東西（包括郵局存摺、定存單、
      金飾、戶口名簿、護照）‧‧‧」」等語（參閱九十年六月十六日下午四時三
      十分訊問筆錄）。
（二）又按被告乙○○若真僅有阻止被害人顏麗玲繼續攻擊，而無致被害人顏麗玲於
      死之意，則以其壯碩之體格，只須抓住被害人顏麗玲之雙手即可達到目的，何
      須用手從後面勒住被害人顏麗玲之脖子？又縱伊真要勒住被害人顏麗玲之脖子
      才能阻止繼續攻擊，亦應時緊時鬆，以留給被害人顏麗玲呼吸空氣之機會，始
      不會造成被害人顏麗玲死亡之結果，此為一般人均具備之基本常識，伊既自稱
      擔任私立華興高級中學之游泳教鍊，更無不知之理。惟綜觀右揭其於警訊及偵
      查時之供詞，顯然其當時非常生氣，且伊亦明知以手勒住人之脖子，若時間過
      久或力道過大，均會產生窒息死亡之結果，但伊竟越來越用力地勒住被害人顏
      麗玲之脖子，其間毫無鬆手，以讓被害人顏麗玲有暫時喘氣之機會，直至被害
      人顏麗玲沒有反應，而其亦無力氣時，始予停手，足見伊使力至猛。又被害人
      顏麗玲死亡後，伊非但未思考如何急救被害人顏麗玲之方法及採取必要之行動
      ，卻僅想到如何隱藏被害人顏麗玲之屍體，以免事跡敗露及如何提領被害人顏
      麗玲之郵局存款，以便據為己有。足見其確有致被害人顏麗玲於死之意，且甚
      為堅定。而被害人顏麗玲遭人用手勒死等情，亦經臺灣臺南地方法院檢察署檢
      察官督同檢驗員、法醫師相驗、解剖明確，並有該署勘驗筆錄、解剖筆錄、相
      驗屍體證明書、內政部警政署刑事警察局法醫現場勘驗及相驗報告、法務部法
      醫研究所鑑定書等各一份可憑，被告乙○○殺人犯行洵堪認定。
（三）被害人顏麗玲若真有將郵局定期存款解約，而提領其中一百五十萬元之款項予
      被告乙○○之意，則被害人顏麗玲自行辦理即可，何須大費周章委託被告乙○○遠從台北市至台南縣代為辦理手續？且伊等既已因感情不睦而離婚，互信基
      礎應已不存在，萬一被告乙○○提領全部存款，則被害人顏麗玲將如何自處？
      在在均與常情有違。足見被害人顏麗玲並無將郵局定期存款解約，並提領其中
      一百五十萬元之款項予被告乙○○之意，更無委託被告乙○○代為辦理手續之
      情事甚明。雖被告乙○○僅提領其中一百五十萬元之款項，轉為其名義之定期
      存款，而餘款九十萬元則仍存放在上開被害人甲○○之０五二八四五—０號郵
      局帳戶內，但被害人甲○○既係被告乙○○之子，被告乙○○將餘款九十萬元
      仍放在被害人甲○○之郵局帳戶內，以作為被害人甲○○生活及教育費用，此
      亦僅係被告乙○○基於骨肉親情之考量而未將此部分款項亦同入自己帳戶而已
      ，與被害人顏麗玲是否同意給付被告乙○○一百五十萬元無涉。此外，復有贓
      物認領保管單、扣押書、台南縣警察局新營分局搜索扣押證明筆錄、被害人顏
      麗玲第一商業銀行新營分行保管箱開箱紀錄單影本、被害人顏麗玲之郵局郵政
      存簿影本、被害人甲○○之郵局郵政存簿影本、被告乙○○之郵局郵政存簿、
      被告乙○○之臺灣銀行存摺、被告乙○○與被害人顏麗玲之離婚協議書影本等
      各一份、被告乙○○之郵政定期儲金存單二份、被告乙○○所有之行動電話一
      支、被害人顏麗玲繼承人共有之旅行袋一只、私立華興高級中學所有之圓鍬一
      支等物可稽。被告乙○○此部分所辯，亦應係卸責之詞，亦應不足採，其此部
      分侵占離本人所持有之物、行使偽造私文書、以不正方法由自動付款設備詐欺
      及詐欺取財部分之犯行亦均堪予認定。
三、告訴人丁○○雖指被告係謀財害命云云，然證人即其子甲○○於本院本審供證伊
    母親希望伊學期中轉學（至新營），父親希望伊學期結束再轉學等語，是證人丙○○予本院證述：去年四月顏麗玲有與伊商量要將甲○○之戶籍寄放伊戶內，至
    國中二年即可到新營明星學校上課云云，既與較親骨肉之甲○○所供不一，自應
    以甲○○所供為可採。從而被告所稱是日係因教育問題發生爭執，非謀財害命等
    語尚非無可採。又因顏麗玲多日未與家人聯絡，顏麗玲之父丁○○發覺有異，乃
    向台南縣警察局新營分局報案，後經警於九十年五月二日查獲乙○○持有顏麗玲
    之國民身分證、印章、郵局郵政存簿、金飾等物，惟乙○○仍未供承犯案，於顏
    麗玲死亡後，仍製造顏麗玲尚存活之假象，請顏麗玲之同事代為向服務之稅捐機
    關請假，嗣經臺灣台南地方法院檢察署檢察官指揮內政部警政署刑事警察局偵辦
    ，並於九十年六月十六日突破乙○○之心防，乙○○始坦承殺死顏麗玲，並供出
    將顏麗玲屍體埋藏之處所，則警方依丁○○之供述已知被告與顏麗玲感情不睦且
    已協議離婚，又查獲被告持有顏麗玲之國民身分證、印章、郵局郵政存簿、金飾
    等物，顯然被告對於顏麗玲之失蹤已足使警方有合理之懷疑，被告於測謊後，經
    警方人員突破心防始坦承殺人犯行，尚難認為符合自首要件，否則自首與自白相
    去幾希？
四、按被告乙○○殺死被害人顏麗玲之行為，係犯刑法第二百七十一條第一項殺人罪
    。又於被害人顏麗玲死後將被害人顏麗玲生前放置在客廳矮櫃上之國民身分證一
    張、第一商業銀行新營分行保管箱印鑑章一枚、保管箱鑰匙一支、台南縣新營郵
    局０六二０六三—五號郵政存簿一本、提款卡一張、甲○○之０五二八四五—０
    號郵局郵政存簿一本、印鑑章一枚等物據為己有，係犯刑法第三百三十七條侵占
    離本人所持有之物罪。又偽造第一商業銀行新營分行「保管箱開箱紀錄單」後，
    持交該分行人員，進入該分行保管庫內之行為，係犯刑法第二百十六條、第二百
    十條行使偽造私文書罪。又將被告黃瓊惠之照片直接放置覆蓋在被害人顏麗玲國
    民身分證之照片上，再裝入透明塑膠封套內，復由被告黃瓊惠假冒被害人顏麗玲
    之身分，同時由被告乙○○將被害人顏麗玲之身分證持交郵局承辦人員巫金菊之
    行為，係犯刑法第二百十六條、第二百十二條行使變造特種文書罪。又於嘉義縣
    水上機場之自動提款機內提領五千元之行為，係犯刑法第三百三十九條之二第一
    項以不正方法由自動付款設備詐欺罪。又偽造郵局之「郵政存簿儲金提款單」，
    持交郵局人員，提領被害人顏麗玲郵局帳戶內存款中之二百四十萬元後，將上開
    二百四十萬元存入被害人甲○○之郵局帳戶內，即偽造郵局「郵政存簿儲金提款
    單」，持交郵局人員，自甲○○之郵局帳戶內提領一百五十萬元，再以自己名義
    存入金額分別為一百萬元、五十萬元之二筆定期存款之行為，係犯刑法第二百十
    六條、第二百十條行使偽造私文書罪及第三百三十九條第一項詐欺取財罪。又其
    先後盜蓋被害人顏麗玲、甲○○之印章於郵局之「郵政存簿儲金提款單」之行為
    均屬偽造私文書之部分行為，均不另成立刑法第二百十七條第二項盜用印章罪。
    又所為偽造私文書、變造特種文書後，均進而持以行使，其偽造、變造之低度行
    為均已為行使之高度行為所吸收，均不另論罪。又其與共同被告黃瓊惠間，就刑
    法第二百十六條、第二百十二條行使變造特種文書罪，有犯意之聯絡及行為之分
    擔，為共同正犯。又其先後二次侵占離本人所持有之物及三次行使偽造私文書之
    行為，時間均緊接，犯罪構成要件均相同，顯均係基於概括之犯意為之，均應依
    連續之規定，分別依刑法第三百三十七條侵占離本人所持有之物及第二百十六條
    、第二百十條行使偽造私文書等一罪論，並均加重其刑。又其提領被害人顏麗玲
    郵局存款中之二百四十萬元後，再存入被害人甲○○之郵局帳戶內，復自被害人
    甲○○郵局帳戶內提領一百五十萬元，轉存為被告乙○○所有而金額分別為一百
    萬元、五十萬元之二筆定期存款，時間及地點均密接，應認僅有一個詐欺行為，
    故應僅成立一詐欺取財罪。又其所為上開刑法第三百三十七條侵占離本人所持有
    之物罪、第二百十六條、第二百十條行使偽造私文書罪、第二百十六條、第二百
    十二條行使變造特種文書罪、第三百三十九條之二第一項以不正方法由自動付款
    設備詐欺罪、第三百三十九條第一項詐欺取財罪間，均有方法結果之牽連關係，
    應從一重之刑法第二百十六條、第二百十條行使偽造私文書罪處斷。被告乙○○
    所犯上開刑法第二百七十一條第一項殺人罪與刑法第二百十六條、第二百十條行
    使偽造私文書罪間，犯意各別，構成要件不同，應予分論併罰。
五、原審予以論罪科刑固非無見，惟查：（一）被告殺人之動機為何，攸關量刑，甚
    至有否殺人犯意之認定，原判決未說明被告殺人動機認定之理由，容有未洽。（
    二）被告係於九十年四月二十日下午一時許，至台南縣新營市○○街一四０巷二
    十三之四號顏麗玲住處，約於當日下午二點多，才憤而基於殺人之故意勒死顏麗
    玲，原審認被告係於當日下午一時許至顏麗玲住處並殺死顏女亦有未當。（三）
    被告乙○○於殺死其剛離婚之妻子顏麗玲後猶能冷靜掩埋處理屍體，且假意尋找
    顏麗玲，更於檢警偵訊初期猶堅不吐實，於審理過程亦未見悔意，量刑本不宜從
    輕，原審僅量處有期徒刑十五年，顯有輕縱。檢察官上訴意旨，認原判決量刑過
    輕，為有理由，自應由本院將原判決關於殺人部分暨所定之執行刑撤銷改判。爰
    審酌被告乙○○不顧結褵之情，僅因細故即痛下殺手，且於殺死其剛離婚之妻子
    後猶能冷靜掩埋處理屍體，又假意尋找顏麗玲，更於檢警偵訊初期堅不吐實，於
    審理過程亦未見確實之悔意，量刑實應從重。惟念其子遭母喪，若亦判處被告極
    刑，將造成其子甲○○父母均失喪之情境，並參酌被告曾犯竊盜、贓物、偽造文
    書、過失致死等罪，有臺灣高法院被告全國前案紀錄表一份可證及其犯罪之動機
    、手段、所生損害、所得利益暨檢察官求處被告無期徒刑等一切情狀，量處被告
    無期徒刑，並依法褫奪公權終身。至原審就被告涉犯偽造文書、詐欺等部份適用
刑法第二十八條、第五十六條、第二百十條、第二百十二條、第二百十六條、第
    三百三十七條、第三百三十九條第一項、第三百三十九條之二第一項、第五十五
    條後段、罰金罰鍰提高標準條例第一條前段、審酌被告犯罪之目的、手段、所生
    損害、所得利益、及曾犯竊盜、贓物、偽造文書、過失致死等等情狀，量處有期
    徒刑壹年陸月，認事用法俱無不合，量刑亦稱妥適，公訴人上訴指原審量刑過輕
    云云，為無理由，應予駁回。前開撤銷改判部份所處之刑與駁回上訴所處之刑應
    執行無期徒刑，褫奪公權終身。至被害人顏麗玲國民身分證、第一商業銀行新營
    分行保管箱開箱紀錄單影本、被害人顏麗玲之郵局郵政存簿影本、被害人甲○○
    之郵局郵政存簿影本、被告乙○○之郵局郵政存簿、被告乙○○之臺灣銀行存摺
    、被告乙○○與被害人顏麗玲之離婚協議書影本等各一份、被告乙○○之郵政定
    期儲金存單二份、被告乙○○所有之行動電話一支、被害人顏麗玲繼承人共有之
    旅行袋一只、私立華興高級中學所有之圓鍬一支等物，或非違禁物，或非供犯罪
    所用，或非犯罪所得之物，或非被告乙○○、黃瓊惠所有，故均不宣告沒收。
六、公訴意旨另略稱：被告乙○○殺死被害人顏麗玲後，將被害人顏麗玲之屍體裝入
    米黃色旅行袋內，再放置右揭自小客車後行李箱後，開車返回位於台北市士林區
    ○○○道一段一０一號私立華興高級中學之宿舍，嗣於九十年四月二十一日凌晨
    五、六時許，再以該校所有之圓鍬一支，在該校棒球場旁花圃內挖洞掩埋顏麗玲
    之屍體，因認被告乙○○另犯刑法第二百四十七條第一項遺棄屍體罪嫌云云。
七、按刑法第二百四十七條第一項遺棄屍體罪須對於屍體遺而棄之，不為埋葬者，始
    克成立，若已將屍體埋葬土內，則無論掩埋何處，依民間習俗，入土即安，屍體
    即無被遺棄之可言。經查被告乙○○殺死被害人顏麗玲後，雖以積極之行為將被
    害人顏麗玲之屍體裝入米黃色旅行袋內，再放置自小客車後行李箱後，開車返回
    位於台北市士林區○○○道○段一０一號私立華興高級中學，但其已隨即於九十
    年四月二十一日凌晨五、六時許，將被害人顏麗玲之屍體掩埋在該校棒球場旁花
    圃內，並未暴露在外，即無將屍體遺而棄之之情形，尚與刑法第二百四十七條第
    一項遺棄屍體罪之構成要件有間（有最高法院八十二年台上字第五七二０號判例
    可參）。此外，復查無其他確切證據足資證明被告乙○○有遺棄被害人顏麗玲屍
    體之行為，應認不能證明被告乙○○此部分之犯罪，因公訴人認與殺人部份有牽
    連犯之裁判上一罪關係，爰不另為無罪之諭知。
據上論斷，應依刑事訴訟法第三百六十八條、第三百六十九條第一項前段、第三百六
十四條、第二百九十九條第一項前段、刑法第二百七十一條第一項、第三十七條第一
項、第五十一條第四款，判決如主文。
本案經檢察官蘇南桓到庭執行職務。
中    華    民    國      九十一      年      八      月      十五      日
                                  臺灣高等法院臺南分院刑事第二庭
                                      審判長法官  蘇    重    信
                                            法官  林    永    茂
                                            法官  陳    清    溪
右正本證明與原本無異。
如不服本判決，應於判決送達後十日內向本院提出上訴狀，其未敘述理由者並應於提
出上訴狀後十日內向本院補提理由書（應附繕本)。
                                      法院書記官  李    珍    鳳
中    華    民    國      九十一      年      八      月      二十      日
附錄本案論罪科刑法條全文：
刑法第二百十條：
偽造、變造私文書，足以生損害於公眾或他人者，處五年以下有期徒刑。
第二百十二條：
偽造、變造護照、旅券、免許證、特許證及關於品行、能力服務或其他相類之證書、
介紹書，足以生損害於公眾或他人者，處一年以下有期徒刑、拘役或三百元以下罰金
第二百十六條：
行使第二百十條至第二百十五條之文書者，依偽造、變造文書或登載不實事項或使登
載不實事項之規定處斷。
第二百七十一條第一項：
殺人者，處死刑、無期徒刑或十年以上有期徒刑。
第三百三十七條：
意圖為自己或第三人不法之所有，而侵占遺失物、漂流物或其他離本人所持有之物者
，處五百元以下罰金。
第三百三十九條第一項：
意圖為自己或第三人不法之所有，以詐術使人將本人或第三人之物交付者，處五年以
下有期徒刑、拘役或科或併科一千元以下罰金。
第三百三十九條之二第一項：
意圖為自己或第三人不法之所有，以不正方法由自動付款設備取得他人之物者，處三
年以下有期徒刑、拘役或一萬元以下罰金。
